【裁判字號】    96,上易,862
【裁判日期】    980608
【裁判案由】    債務人異議之訴
【裁判全文】
臺灣高等法院民事裁定                 96年度上易字第862號
上  訴  人  南華投資股份有限公司
法定代理人  丙○○
訴訟代理人  莊柏林律師
            甲○○
被上  訴人  萬象大廈管理委員會
法定代理人  乙○○
訴訟代理人  江雅萍律師
上列當事人間債務人異議之訴事件，上訴人對於中華民國96年8
月31日臺灣臺北地方法院95年度訴字第2782號第一審判決提起上
訴後，於民國98年5 月6 日為訴之追加，本院就追加訴訟部分，
裁定如下：
    主  文
追加之訴駁回。
追加之訴之訴訟費用由上訴人負擔。
    理  由
一、上訴人於原審起訴主張：被上訴人持本院92年度上更(二)字第
    255 號民事確定判決為執行名義（下稱系爭執行名義），向
    原法院聲請強制執行伊之財產（案號：94年度執字第14236
    號），惟被上訴人依本院92年度上易字第391 號民事確定判
    決，應給付其因出租萬象大廈屋頂平台（下稱系爭屋頂平台
    ）予訴外人和信電訊股份有限公司（下稱和信公司，租賃期
    間自88年5 月20日起至90年12月31日止）、大眾電信股份有
    限公司（下稱大眾公司，租賃期間自90年3月1日起至95年12
    月31日止）、新世紀資通股份有限公司（下稱新世紀公司，
    自89年10月1 日起至95年8 月31日止）設置無線基地台，所
    取得之部分租金予伊；依本院92年度上易字第713 號民事確
    定判決，應給付其因出租系爭屋頂平台予訴外人中華電信股
    份有限公司（下稱中華電信公司，租賃期間自89年12月1 日
    起至91年7 月31日止）設置無線基地台所收取之部分租金予
    伊，及依本院95年度上易字第191 號民事確定判決，應給付
    其因上開與中華電信公司間之租賃契約所收取之部分租金（
    租賃期間自91年8 月1 日起至93年12月31日止）予伊，此外
    被上訴人迄98年5 月1 日止繼續向和信公司、大眾公司、新
    世紀公司、中華電信公司收取租金，應分配其中44.7% 予伊
    ，爰以各該債權抵銷系爭執行名義所示被上訴人之債權，依
    強制執行法第14條規定，請求撤銷原法院94年度執字第
    14236 號強制執行程序等語。原審判決原法院94年度執字第
    14236 號給付管理費強制執行事件，就超過新台幣（下同）
    1,470,714 元部分所為之強制執行程序，應予撤銷；駁回上
    訴人其餘之訴。上訴人就敗訴部分提起上訴，聲明求為：(一)
    原判決不利於上訴人部分廢棄；(二)臺灣臺北地方法院94年度
    執字第14236 號給付管理費強制執行事件，再就1,470,714
    元範圍內所為之強制執行程序，應予撤銷。上訴人又於98年
    5 月6 日提出辯論意旨狀，為訴之追加，主張：上開債權抵
    銷後，伊得依不當得利返還請求權，請求被上訴人給付所餘
    主動債權金額等語，聲明求為：被上訴人應給付上訴人
    861,884 元（見本院卷2 第171 頁以下）。未經被上訴人同
    意為訴之追加。
二、按原告於第二審為訴之變更或追加，非經被告同意，不得為
    之，但民事訴訟法第255 條第1 項第2 款至第6 款情形，不
    在此限，同法第446 條第1 項定有明文。又同法第255 條第
    1 項第2 款所謂「請求之基礎事實同一者」，指變更或追加
    之訴與原訴之主要爭點有其共同性，各請求利益之主張在社
    會生活上可認為同一或關連，而就原請求之訴訟及證據資料
    於相當程度範圍內具有同一性或一體性，得期待於後請求之
    審理予以利用而言。查上訴人於原審起訴主張系爭執行名義
    所示被上訴人之債權，業因上訴人以其得依不當得利返還請
    求權，請求被上訴人返還向和信公司、大眾公司、新世紀公
    司、中華電信公司所收取部分租金之債權互為抵銷而消滅，
    依強制執行法第14條規定，請求撤銷原法院94年度執字第
    14236 號強制執行事件之強制執行程序，屬於形成之訴，主
    要爭點為被上訴人之執行債權是否因抵銷而消滅，本院僅須
    於被上訴人之執行債權範圍內論斷上訴人主張抵銷之主動債
    權是否存在。上訴人追加之訴，則係主張被上訴人之執行債
    權因抵銷而全部消滅後，上訴人主張抵銷之主動債權尚繼續
    發生，請求被上訴人給付該繼續發生之債權金額，屬於給付
    之訴，主要爭點為上訴人主張抵銷被上訴人之執行債權後，
    是否尚有繼續發生之債權及其數額，即本院論斷原訴訟之主
    要爭點外，尚須另行調查、審認上訴人所主張之其他債權是
    否存在，此追加之訴之主要爭點與上訴人請求利益之主張，
    與原訴訟顯然不同且非關連，本院審理追加之訴亦不能完全
    利用原訴訟之證據資料，應認上訴人於原訴訟與追加之訴主
    張請求之基礎事實尚非同一。此外，被上訴人未同意上訴人
    為訴之追加，該追加訴訟復無民事訴訟法第255 條第1 項第
    3 款至第6 款情形，本院認為上訴人為訴之追加，不備訴追
    加要件，並不合法，應予駁回。
三、據上論結，本件追加之訴為不合法，依民事訴訟法第95條、
    第78條，裁定如主文。
中    華    民    國    98    年    6     月    8     日
                    民事第四庭
                        審判長法  官  張劍男
                              法  官  彭昭芬
                              法  官  翁昭蓉
正本係照原本作成。
不得抗告。
中    華    民    國    98    年    6     月    8     日
                              書記官  張淑芬


司法院資訊處製作；財團法人民間司法改革基金會備份。
